【裁判字號】    95,易,1165
【裁判日期】    951225
【裁判案由】    違反毒品危害防制條例
【裁判全文】
臺灣臺南地方法院刑事判決              95年度易字第1165號
公  訴  人  臺灣臺南地方法院檢察署檢察官
被      告  甲○○
                    （另案在臺灣臺南監獄臺南分監執行中）
上列被告因違反毒品危害防制條例案件，經檢察官提起公訴（九
十五年度毒偵字第一八七八號），暨函請併案審理（九十五年度
毒偵字第二六六五號、第二六六六號、九十五年度毒偵緝字第二
七八號），被告於準備程序中為有罪之陳述，本院合議庭裁定由
受命法官獨任進行簡式審判程序，判決如下：
    主  文
甲○○施用第二級毒品，處有期徒刑伍月，如易科罰金，以新臺
幣壹仟元折算壹日。扣案第二級毒品安非他命貳小包（含袋重共
零點伍公克）沒收銷燬之，扣案吸食器壹組及夾鏈袋貳個均沒
收。
    事  實
一、甲○○前因施用毒品案件，經本院以九十二年度毒聲字第五
    九號裁定送觀察、勒戒後，因認無繼續施用毒品之傾向，於
    民國九十二年一月八日觀察、勒戒執行完畢釋放出所，並由
    臺灣臺南地方法院檢察署檢察官以九十二年度毒偵字第一三
    五號為不起訴處分確定。詎不知悔改，於前次觀察、勒戒執
    行完畢釋放後五年以內，復基於反覆施用第二級毒品甲基安
    非他命（起訴書暨併辦意旨書誤載為安非他命）之單一犯意
    ，自九十五年四月四日起至九十五年八月二十八日晚上七時
    許止，約每二至三日一次，在其臺南市○○區○○路二０九
    巷六之二號二樓住處等地，以將甲基安非他命放入挖洞之電
    燈泡內加熱後吸食煙霧之方式，反覆施用甲基安非他命多次
    。嗣：(1)先於九十五年四月十一日凌晨一時三十分許，騎乘
    車牌號碼ＷＧＺ─八六三號輕型機車行經臺南市○○區○○
    路與五妃街口，因形跡可疑遇警攔查；(2)復於九十五年七月
    四日下午六時四十分許，在友人黃建翰位於臺南市○區○○
    路二段五０一號六樓之四之住處內，遇警至上址搜索查獲；
    (3)又於九十五年七月十六日凌晨四時十分許，在臺南市○○
    區○○路二五六號「統一超商」店內，因涉嫌竊盜案件（臺
    灣臺南地方法院檢察署檢察官另案偵辦中），為警據報後至
    上址查獲，並扣得甲○○所有吸食器一組及夾鏈袋二個；(4)
    再於九十五年八月三十日下午一時十分許，在男友陳信宏位
    於臺南市○區○○街六十七號之住處內，遇警至上址搜索查
    獲，並在甲○○之隨身皮包內，扣得甲○○所有第二級毒品
    安非他命二小包（含袋重共０‧三五公克）。前後四次均經
    其同意採尿送驗，結果均呈甲基安非他命陽性反應，始悉上
    情。
二、案經臺南市警察局第四分局報請臺灣臺南地方法院檢察署檢
    察官偵查起訴，暨臺南市警察局第一分局、第二分局分別報
    請同署檢察官偵查後函請併案審理。
    理  由
一、本案被告甲○○所犯係死刑、無期徒刑、最輕本刑為三年以
    上有期徒刑以外之罪，亦非屬高等法院管轄之第一審案件，
    其於準備程序程序進行中就被訴事實為有罪之陳述，經法官
    告知簡式審判程序之旨，並聽取公訴人及被告之意見後，由
    合議庭裁定進行簡式審判程序，故不受同法第一百五十九條
    第一項、第一百六十一條之二、第一百六十一條之三、第一
    百六十三條之一及第一百六十四條至第一百七十條所規定證
    據能力認定及調查方式之限制，合先敘明。
二、上揭犯罪事實，業據被告於本院準備程序及審理中自白承認
    ，且其前後四次所採尿液經送驗結果，均呈甲基安非他命陽
    性反應，此有長榮大學於九十五年四月二十六日、同年七月
    十七日、同年八月二十九日、同年九月十三日出具之確認報
    告共四紙、臺南市警察局第一分局送驗尿液及年籍對照表一
    紙、臺南市警察局第二分局送驗尿液年籍對照表一紙、臺南
    市警察局第四分局送驗尿液年籍對照表一紙及臺南市警察局
    第一分局送驗尿液及年籍對照表一紙在卷可稽，此外，尚有
    扣押物品目錄表二紙附卷足查，及吸食器一組、夾鏈袋二個
    扣案可佐，足認被告之任意性自白確與事實相符，堪以採信
    。被告前因施用毒品案件，經本院以九十二年度毒聲字第五
    九號裁定送觀察、勒戒後，因認無繼續施用毒品之傾向，於
    九十二年一月八日觀察、勒戒執行完畢釋放出所，並由臺灣
    臺南地方法院檢察署檢察官以九十二年度毒偵字第一三五號
    為不起訴處分確定等情，有臺灣高等法院被告前案紀錄表附
    卷可參，是被告於前次觀察、勒戒執行完畢釋放後五年以內
    再犯本件施用毒品之犯行堪以認定，應依法論科。又人體施
    用甲基安非他命後，其主要代謝物中，未改變型態之甲基安
    非他命占施用劑量達百分之四十三，安非他命則約為百分之
    五；人體若係施用安非他命後，主要代謝物中則有未改變型
    態之安非他命，但無甲基安非他命，此有法務部調查局九十
    三年五月四日調科壹字第０九三六二四一三九八０號函釋足
    查。由此可知，人體若施用安非他命，其尿液代謝物不可能
    出現甲基安非他命，惟人體若施用甲基安非他命，其尿液代
    謝物除主要有甲基安非他命外，亦可能有少量之安非他命。
    準此，堪認被告應係施用第二級毒品甲基安非他命無訛，起
    訴書及併辦意旨書所載施用安非他命乙節應有誤會，爰由本
    院逕予更正。
三、論罪科刑：
  (一)查甲基安非他命係屬毒品危害防制條例第二條第二項第二款
    所列之第二級毒品。故核被告所為，係犯毒品危害防制條例
    第十條第二項之施用第二級毒品罪。被告施用前後持有第二
    級毒品之低度行為，應為其施用之高度行為所吸收，不另論
    罪。
  (二)按刑事法若干犯罪行為態樣，本質上原具有反覆、延續實行
    之特徵，立法時既予特別歸類，定為犯罪構成要件之行為要
    素，則行為人基於概括之犯意，在密切接近之一定時、地持
    續實行之複次行為，倘依社會通念，於客觀上認為符合一個
    反覆、延續性之行為觀念者，於刑法評價上，即應僅成立一
    罪。學理上所稱「集合犯」之職業性、營業性或收集性等具
    有重複特質之犯罪均屬之，例如經營、從事業務、收集、販
    賣、製造、散布等行為概念者是（最高法院九十五年度臺上
    字第一０七九號判決意旨參照）。而關於施用毒品之犯罪型
    態，往往具有高度之反覆實施性及濫用性，一旦吸食毒品，
    通常會於一定期間內密集施用，顯然具有「集合犯」反覆性
    及延續性之特徵，如將各次施用毒品之行為在刑法上逐一評
    價並分別論處罪刑，恐與刑罰過度評價禁止原則相悖，並與
    憲法所揭櫫之比例原則有違。再考諸九十五年七月一日施行
    之修正後刑法關於連續犯規定刪除之原因，固係源於實務上
    對於連續犯「同一罪名」之認定過寬，所謂「概括犯意」亦
    經常可連綿數年之久，不無鼓勵犯罪之嫌，而使國家刑罰權
    之行使發生不合理之現象，故將之刪除，應屬法務部所稱本
    次修法「寬嚴並進」之刑事政策中，較不利於行為人之從「
    嚴」措施。然施用毒品犯罪之本質上具有成癮性、反覆性，
    所侵害者亦屬單一之社會公共法益，且前揭修正理由更明示
    在廢除連續犯規定後，針對吸毒等犯罪類型，應發展「接續
    犯」及「包括一罪」之概念，以限縮數罪併罰之範圍，益見
    立法者亦深知施用毒品犯罪有其本質上之特殊性，倘行為人
    已有反覆為同一吸毒之犯行，仍應視其具體情形論以「構成
    要件之行為單數」，而為「包括一罪」，僅受一次之刑法評
    價，即為已足，自不能徒執廢除連續犯規定係採從嚴之刑事
    政策，而謂修法後反覆多次施用毒品行為均應予以數罪併罰
    。準此以言，本案被告自承係自九十五年四月四日起至九十
    五年八月二十八日晚上七時許止，約每二至三日施用甲基安
    非他命一次，犯罪行為甚屬密集、反覆，揆諸前揭說明，應
    認被告多次施用第二級毒品甲基安非他命之犯行，係屬「包
    括一罪」中之「集合犯」之性質，應論以一罪。
  (三)檢察官雖僅就被告自九十五年四月間某日起至同年七月十二
    日止多次施用第二級毒品之犯行提起公訴，然被告自九十五
    年七月十三日起至同年八月二十八日晚上七時許止多次施用
    第二級毒品之犯行（均經檢察官移請併案審理），與前述業
    已起訴之部分有集合犯之包括一罪關係，為起訴效力所及，
    本院自應併予審理。
  (四)爰審酌被告另有竊盜等前科紀錄（未構成累犯），素行不佳
    ，有前述前案紀錄表可佐，教育程度為高職畢業，曾經觀察
    、勒戒之處遇措施後，猶未能深切體認施用毒品對於自身健
    康之危害，未見警惕之心，本案施用期間達四個月有餘，且
    經警查獲多次，惟犯後坦承犯行，態度良好，及施用毒品係
    自戕身心，對於他人並未構成危害等一切情狀，量處如主文
    所示之刑，並諭知易科罰金之折算標準，以資懲儆。
  (五)扣案之白色晶體二小包（含袋重共０‧三五公克），經臺南
    市警察局第一分局以聯勤二０四廠製造之試劑初步檢驗結果
    ，確呈安非他命反應，有臺南市警察局第一分局毒品初步檢
    驗報告單一紙在卷可憑，既屬第二級毒品安非他命，乃違禁
    物，不問屬於被告所有與否，均應依毒品危害防制條例第十
    八條第一項前段之規定宣告沒收銷燬之（鑑驗耗罄之毒品既
    已滅失，自毋庸宣告沒收銷燬）。另扣案之吸食器一組及夾
    鏈袋二個，被告供稱係伊所有（本院卷第三四頁），乃被告
    所有供施用第二級毒品所用之物，爰均依刑法第三十八條第
    一項第二款規定，併予宣告沒收。
據上論斷，應依刑事訴訟法第二百七十三條之一第一項、第二百
九十九條第一項前段，毒品危害防制條例第十條第二項、第十八
條第一項前段，刑法第十一條前段、第四十一條第一項前段、第
三十八條第一項第二款，判決如主文。
本案經檢察官乙○○到庭執行職務。
中    華    民    國    95    年    12    月    25    日
                  刑事第五庭  法  官  張婷妮
以上正本證明與原本無異。
如不服本判決，應於收受送達後10日內向本院提出上訴書狀（應
附繕本）。
                              書記官  陳姿利
中    華    民    國    95    年    12    月    25    日
毒品危害防制條例第十條第二項
施用第二級毒品者，處三年以下有期徒刑。


司法院資訊處製作；財團法人民間司法改革基金會備份。
